【裁判字號】    89,訴,857
【裁判日期】    891031
【裁判案由】    清償借款
【裁判全文】
臺灣彰化地方法院民事判決  八十九年度訴字第八五七號
    原      告  丁○○
    被      告  丙○○
                乙○○
    兼  右二人  甲○○
    訴訟代理人
右當事人間請求清償借款事件，本院判決如左：
    主      文
被告應連帶給付原告新臺幣壹佰肆拾萬元，及自民國八十九年八月九日起至清償日止
，按年息百分之五計算之利息。
訴訟費用由被告連帶負擔。
    事      實
甲、原告方面：
  一、聲明：如主文所示。
  二、陳述：原告主張被告等之被繼承人江陳秀子，於民國八十八年四月二十七日向
      原告借款新臺幣（下同）一百四十萬元，約定借款期限為八十九年四月二十六
      日，詎江陳秀子於八十八年十一月十三日死亡，被告等為其繼承人，依民法第
      一千一百五十三條規定被告等應就被繼承人之債務負連帶給付之責任。
  三、證據：提出他項權利證明書二紙、抵押權設定契約書一份、印鑑證明一紙（以
      上皆影本）及土地登記簿謄本二十二份、戶籍謄本二份為證，並請求傳訊證人
      王建喜。
乙、被告方面：
  一、聲明：原告之訴駁回。
  二、陳述：否認原告有交付一百四十萬元借款與渠等之被繼承人江陳秀子，請求原
      告提出出借款項之來源證明。
    理    由
一、本件原告起訴主張：被告等之被繼承人江陳秀子，於八十八年四月二十七日向其
    告借款一百四十萬元，約定借款期限為八十九年四月二十六日，詎江陳秀子於八
    十八年十一月十三日死亡，被告等為其繼承人應就被繼承人之債務負連帶給付之
    責任等情。被告則以：否認原告有交付一百四十萬元借款予渠等之被繼承人江陳
    秀子等語置辯。
二、本件原告主張被告等之被繼承人江陳秀子，於八十八年四月二十七日向其告借款
    一百四十萬元，約定借款期限為八十九年四月二十六日，並以土地設定登記抵押
    權與原告供作擔保，嗣江陳秀子於八十八年十一月十三日死亡，被告等為其繼承
    人等情，業據提出他項權利證明書、抵押權設定契約書、江陳秀子之印鑑證明、
    土地登記簿謄本及戶籍謄本為證，復經證人王建喜到庭證述：「江陳秀子向原告
    借款一百四十萬元要我辦理設定抵押權，當場原告提出現金一百四十萬元要我點
    ，我點了有十四疊千元大鈔，我請江陳秀子自己點清，江陳秀子自己當場點清後
    帶回」、「當初我有問雙方要不要寫利息，他們說不用，只要寫清償期限就好，
    當初他們倆個是一起來找我的，我們三人原本很早就認識，一般懂稅法的人，因
    為課稅問題所以利息部分都不寫在設定契約書上，但實際上雙方是依據銀行利息
    如農會約百分之九點多計算，當初一個月算一次利息，後來聽原告說江陳秀子都
    未繳息」、「我不清楚江陳秀子借錢之動機，該土地是共有當然可以設定抵押並
    無糾紛，江陳秀子有說建物沒有保存登記，原告說設定土地就好了，因為未保存
    登記之建物無法設定抵押權，我們是在我的代書事務所交付款項，江陳秀子當初
    在聊的時候有提到兩年之內一定會還錢給原告，如果未還房屋願意無條件給原告
    ，....，當初沒有開本票也沒有寫借據因只是普通抵押設定並非最高限額抵押。
    」等語屬實，足認江陳秀子確實有向原告借款一百四十萬元無訛，因此已無再調
    查原告出借予江陳秀子該筆款項來源之必要，原告之主張堪信為真。
三、按繼承人對於被繼承人之債務，負連帶責任，民法第一千一百五十三條第一項定
    有明文。查江陳秀子於八十八年十一月十三日死亡，被告等為其繼承人，則對江
    陳秀子之系爭債務應負連帶責任。從而，原告本於借貸及繼承關係，訴請被告連
    帶給付一百四十萬元及自起訴狀繕本送達翌日起即八十九年八月九日起至清償日
    止，按年息百分之五計算之利息，為有理由，自應准許。
四、結論：本件原告之訴為有理由，並依民事訴訟法第八十五條第二項，判決如主文
    。
中      華      民      國    八十九    年      十      月    三十一    日
                                        民事第一庭
~B法      官  黃倩玲
右為正本係照原本作成。
如對本判決上訴，應於判決送達後二十日內向本院提出上訴狀。
中      華      民      國    八十九    年      十      月    三十一    日
~B法院書記官  彭月美


司法院資訊處製作；財團法人民間司法改革基金會備份。
